臺灣臺北地方法院民事裁定　　　　　　　 99年度聲字第399號
異　議　人　郭玉霞
相　對　人　陳怡靜
　　　　　　陳怡珍
　　　　　　陳怡倫
　　　　　　陳梓銘
上列異議人對於本院提存所民國99年10月6日（99）取字第2736
號函所為否准異議人取回本院95年度存字第5781號提存物之處分
，提出異議，本院裁定如下：
    主    文
本院提存所民國九十九年十月六日（九九）取智字第二七三六號
函所為否准異議人取回提存物之處分，應予撤銷。
本院九十五年度存字第五七八一號擔保提存事件中之提存物，准
予返還異議人。
    理    由
一、異議意旨略以：伊前對陳世源聲請假扣押時，已表明雙方協
    議離婚，但未分配剩餘財產，擬訴請給付剩餘之財產，經本
    院95年度裁全字第14969號裁定准伊提供新臺幣（下同）50
    萬元後得為假扣押（下稱系爭假扣押裁定），伊即據以提供
    50萬元（下稱系爭提存物）為擔保，並以95年度存字第5781
    號提存事件提存在案，嗣提起之分配剩餘財產訴訟（下稱系
    爭分配剩餘財產事件），經本院96年度家訴字第187號判決
    勝訴後，相對人即陳世源之承受訴訟人不服提起上訴，雙方
    於臺灣高等法院98年度重家上字第19號民國99年4月1日準備
    程序期日達成和解，相對人於受命法官前表明同意伊取回假
    扣押之擔保，並經記明於和解筆錄。爰依提存法第18條第1
    項第8款規定，聲請取回系爭提存物。本院提存所竟以和解
    筆錄未記載相對人即陳世源之繼承人，以及未載明同意取回
    擔保物之案號為由而不准予取回，顯然違誤，為此聲明異議
    等語。
二、擔保提存之提存人於提存後，按受擔保利益人於法官或提存
    所主任前表明同意返還，經記明筆錄者，得聲請該管法院提
    存所返還提存物，提存法第18條第1項第8款定有明文。又提
    存事件屬非訟事件，提存人主張原因事實是否合於提存法第
    9條及其施行細則第3條規定審查之範圍，提存所固僅得就形
    式上之程式而為審查，而關乎實體之原因事實，提存所並無
    審查權，惟所謂形式上之審查，應不限於僅得就當事人訴之
    聲明及判決書主文項而為審查，倘依當事人訴狀之主張及判
    決書理由之說明，已足以判斷本案之請求及權利義務之歸屬
    時，亦難謂非屬形式上之審查（臺灣高等法院96年度抗字第
    803號裁定參照）。準此，提存事件雖屬非訟程序，惟提存
    所處理提存人聲請返還提存物之事件，仍應就聲請人主張之
    法律依據，就具體提存事件職權調查其相應事實及必要證據
    ，始能謂已盡非訟事件之形式上審查。
三、經查：
  (一)異議人以保全其對陳世源之剩餘財產分配請求權為由向本院
    聲請假扣押，經本院以95年度裁全字第14969號裁定（即系
    爭假扣押裁定）准許，異議人即依之提存50萬元（即系爭提
    存物），並以本院95年度存字第5781號擔保提存事件提存在
    案等情，業經本院依職權調取前開卷宗查明無誤，堪認系爭
    假處分所保全者為異議人對陳世源之剩餘財產分配請求權。
  (二)異議人嗣依民法第1030條之1第1項規定起訴，經本院以96
    年度家訴字第187號分配剩餘財產事件（即系爭分配剩餘財
    產事件））予以受理，惟陳世源於訴訟進行中死亡，據其全
    體繼承人即相對人聲明承受訴訟後，本院即續行訴訟，並判
    決異議人勝訴，相對人不服提起上訴，兩造於99年4月1日臺
    灣高等法院98年度重家上字第19號準備程序期日時，成立訴
    訟上和解，相對人於受命法官前表明：「上訴人（即相對人
    ）同意被上訴人（即異議人）取回假執行及假扣押之擔保。
    」，經記明於和解筆錄等情，復經本院依職權調閱前開卷宗
    查核屬實。異議人依剩餘財產分配之法律關係起訴，與陳世
    源之承受訴訟人即相對人達成訴訟上和解之情，亦堪認定。
  (三)陳世源原為前開分配剩餘財產事件之被告，且為系爭提存物
    之受擔保利益人，雖無疑義，惟自系爭分配剩餘財產事件之
    歷審卷附資料以觀，既查悉陳世源於系爭剩餘財產分配事件
    之第一審訴訟進行中之98年6月16日死亡，陳世源之全體繼
    承人即相對人於98年8月19具狀聲明承受訴訟，相對人旋即
    續行訴訟，於本院96年度家訴字第187號判決異議人勝訴後
    ，相對人復以受不利判決為由提起上訴等情，依民法第1148
    條第1項規定，自應認陳世源對系爭提存物之受擔保利益已
    為相對人所概括承受。是不因臺灣高等法院98年度重家上字
    第19號和解筆錄之上訴人（即相對人）未為「陳世源之繼承
    人」之記載，即謂其等非系爭提存物之受擔保利益人。
  (四)本院依職權查詢聲請人對陳世源、相對人之假扣押裁定及據
    以假扣押執行之事件，雖有本院95年度執全字第4103號（即
    系爭事件）及97年度執全字第623號等二件假扣押執行事件
    （見本院卷第32-52頁），惟97年度執全字第623號所提供之
    擔保金（即97年度存字第949號）已經本院99年度家聲字第
    900號裁定准予發還，有網路版裁定可參（見本院卷第53頁
    ），稽此，應足認依系爭假扣押裁定所提供之擔保即前開和
    解筆錄所載同意取回之假扣押之擔保。
  (五)本件自系爭假扣押裁定、系爭分配剩餘財產事件卷證資料形
    式觀之，既足認相對人即陳世源之全體繼承人，且承受系爭
    提存物之受擔保利益，依提存法第18條第1項第8款規定，應
    得准其取回系爭提存物。本院提存所拘泥於和解筆錄之文字
    ，即不准取回系爭提存物，於法未洽。異議意旨指摘本院提
    存所99年10月6日（99）取字第2736號否准取回系爭提存物
    之處分不當，求予撤銷，為有理由，應予准許。爰撤銷原處
    分，並准異議人取回系爭提存物。
四、據上論結，本件聲明異議為有理由，依提存法第25條第1項
    前段，裁定如主文。
中    華    民    國   100    年    3     月    11    日
                  民事第四庭    法  官  許純芳
以上正本係照原本作成。
如對本裁定抗告須於裁定送達後10日內向本院提出抗告狀，並繳
納抗告費新臺幣1,000元。
中    華    民    國   100    年    3     月    11    日
                                書記官  陳怡君